---
title: "JOEL Y JOSE RIOS"
output: html_document
date: "2022-10-07"
---

## EL OBJETIVO ES DESCARTAR LAS VARIABLES QUE NO INFLUEYAN EN LA VARIABLE DEPENDIENTE

  - HACER 3 REGRESIONES Y CORRER ANOVA PARA DESCARTAR
  
    - HACERLO UNA SOLA REGRESION CON TODAS LAS VARIABLES, ES DECIR, HACER UN MERGE CON TODAS LAS VARIABLES Y FORMAR SOLO UNA DATA UNIFICADA Y CORRER LA REGRESION LINEAL, NO OLVIDAR CORRER LOS DIAGNOSTICOS RESPECTIVAS PARA LA REGRESION.



```{r}
library(htmltab)
library(rio)
library(readr)
```


#Variable dependiente del desempleo de jovenes de 15 a 22 años 


```{r}
Desempleo =import("https://github.com/20181496/Trabajo-final-Estadistica-2/raw/main/Desempleo.csv")
head(Desempleo)
```
Se aplica la limpieza
```{r}
Desempleo$slug<-NULL
Desempleo$date_of_information<-NULL
Desempleo$ranking<-NULL
Desempleo$region<-NULL
Desempleo$Desempleo=Desempleo$value
Desempleo$value<-NULL
Desempleo$Desempleo<- as.numeric(Desempleo$Desempleo)
gsub(" ","",Desempleo)
```

```{r}
head(Desempleo)
```


#variable de obesidad en adultos


```{r}
ObesidadAdult=import("https://github.com/20181496/Trabajo-final-Estadistica-2/raw/main/ObesidadAdult.csv")
head(ObesidadAdult)
```

Se aplica la limpieza

```{r}
ObesidadAdult$slug <-NULL
ObesidadAdult$date_of_information <-NULL
ObesidadAdult$ranking <-NULL
ObesidadAdult$region <-NULL
ObesidadAdult$ObesidadAdultos=ObesidadAdult$value
ObesidadAdult$value<-NULL
ObesidadAdult$ObesidadAdultos<-as.numeric(ObesidadAdult$ObesidadAdultos)
gsub(" ","",ObesidadAdult)
head(ObesidadAdult)
```



#Variable de gastos en educacion


```{r}
GastosEdu =import("https://github.com/20181496/Trabajo-final-Estadistica-2/raw/main/GastosEdu.csv")
head(GastosEdu)
```
Se procede a limpiar los datos
```{r}
GastosEdu$slug <-NULL
GastosEdu$date_of_information <-NULL
GastosEdu$ranking <-NULL
GastosEdu$region<-NULL
GastosEdu$GastosEducacion=GastosEdu$value

GastosEdu$value<-NULL

GastosEdu$GastosEducacion<-as.numeric(GastosEdu$GastosEducacion)
gsub(" ","",GastosEdu)
head(GastosEdu)
```



# libertad civica (*Esta variable es descartada para la regresión final*)

```{r}
library(htmltab)
library(readr)

library(dplyr)
library(stringr)
linkE = 'https://en.wikipedia.org/wiki/Democracy_Index'
xpathE = '/html/body/div[3]/div[3]/div[5]/div[1]/table[6]'
LiCiv = htmltab(linkE, xpathE)
str_remove_all(LiCiv$name, " ")
head(LiCiv)
```

Se limpia la data
```{r}
LiCiv$`Rank >> Full democracies >> Flawed democracies >> Hybrid regimes >> Authoritarian regimes` <-
  NULL
LiCiv$`Elec­toral pro­cessand plura­lism >> Full democracies >> Flawed democracies >> Hybrid regimes >> Authoritarian regimes` <-
  NULL
LiCiv$`Func­tioningof govern­ment >> Full democracies >> Flawed democracies >> Hybrid regimes >> Authoritarian regimes` <-
  NULL
LiCiv$`Poli­ticalpartici­pation >> Full democracies >> Flawed democracies >> Hybrid regimes >> Authoritarian regimes` <-
  NULL
LiCiv$`Poli­ticalcul­ture >> Full democracies >> Flawed democracies >> Hybrid regimes >> Authoritarian regimes` <-
  NULL
LiCiv$`.mw-parser-output .tooltip-dotted{border-bottom:1px dotted;cursor:help}Δ Rank >> Full democracies >> Flawed democracies >> Hybrid regimes >> Authoritarian regimes` <-
  NULL
LiCiv$`Δ Score >> Full democracies >> Flawed democracies >> Hybrid regimes >> Authoritarian regimes` <-
  NULL
LiCiv$`Overall score >> Full democracies >> Flawed democracies >> Hybrid regimes >> Authoritarian regimes` <-
  NULL
LiCiv$`Regime type >> Full democracies >> Flawed democracies >> Hybrid regimes >> Authoritarian regimes` <-
  NULL
LiCiv$name = LiCiv$`Country >> Full democracies >> Flawed democracies >> Hybrid regimes >> Authoritarian regimes`
LiCiv$`Country >> Full democracies >> Flawed democracies >> Hybrid regimes >> Authoritarian regimes` <-
  NULL
LiCiv$LibertadCivil = LiCiv$`Civilliber­ties >> Full democracies >> Flawed democracies >> Hybrid regimes >> Authoritarian regimes`
LiCiv$`Civilliber­ties >> Full democracies >> Flawed democracies >> Hybrid regimes >> Authoritarian regimes` <-
  NULL
LiCiv$LibertadCivil <- as.numeric(LiCiv$LibertadCivil)
```

```{r}
LiCiv$name = trimws(LiCiv$name, which = c("left"), whitespace = "[\\h\\v]")
head(LiCiv)
```


# Se forma la database a usar

```{r}
DataBaseP1 = merge(Desempleo, GastosEdu, by = 'name')
```

```{r}
library(dplyr)
```

```{r}
DataBaseP2 <- DataBaseP1 %>% full_join(RoadW)
DataBaseP3 <- DataBaseP2 %>% full_join(ObesidadAdult)
DataBase4 <- DataBaseP3 %>% full_join(LiCiv)
```
Creando la database y linpiando los datos con valores perdidos

```{r}
"DatabaseF"<-na.omit(DataBase4)
```

### Hipotesis y regresion

  - Consideramos, de nuevo, que el desempleo juvenil se puede explicar por los gastos en educacion que permiten una especializacion, los kilometros de carreteras pavimentadas y no pavimentadas que permiten la extension de area de trabajo, la libertad civil y la obesidad del individuo que puede afectar a los trabajos fisicos. Esto hace que se realice una regresion adecuada, en este caso la lineal para ver si se puede ver la influencia del gasto en la educacion, los kilometros de carreteras, la obesidad en los adultos y la libertad civil a nivel global.

```{r}
HPJose = Desempleo ~ GastosEducacion + KMVia + ObesidadAdultos + LibertadCivil
```

```{r}
RL = lm(HPJose, data = DatabaseF)
summary(RL)
```

Diagnosticamos la regresion antes de llegar a una conclusion de la hipotesis. 

```{r}
plot(RL, 1)
plot(RL, 3)
plot(RL, 2)
```

### Interpretación:

  - Se ppuede observar que hay una normalidad de los residuos dentro de lo esperado y sus estandarizados se mantienen dentro de los margenes, lo que muestra una homocedasticidad. 

  - En adicion a esto tambien se puede ver que dichos residuos presentan una normalidad dentro de la mayoria de resultados por lo que la regresion Lineal se ve presente como la mas adecuada para las predicciones de las variables selecccionadas.
  
  - Una vez visto el diagnostico podemos ver que la propia regresion muestra que la hipotesis que se presento no muestra los resultados que esperabamos. Sin embargo, vemos que pese a que los gastos estatales en educacion, las libertades civiles y las carreteras existentes no presentan significancia en el desempleo a nivel global, la obesidad en adultos si se ve presente como una variable significativa en lo que respecta al desempleo de jovenes a nivel global. Considerando esto, es posible ver que la obesidad tiene un impacto en el sector laboral mayor que el resto de variables consideradas para este analisis. 



















-----------------------------------------------------










LIMPIEZA JOEL


  - INVERSION EXTRANJERA:
  
```{r}
library(rio)
data1="https://github.com/20181496/Trabajo-final-Estadistica-2/files/9737725/inverex.csv"
datainver=import(data1)
```

```{r}
#Borrando Filas 
datainver = datainver[-c(1:4),]

#seleccionando pais y inverext
library(dplyr)
inverextranjera <- select(datainver, 'Data Source','_60') 

#Renombrando las columnas seleccionadas:
colnames(inverextranjera) = c("pais","inverex")
```


  - CRECIMIENTO DEL PBI:
  
```{r}
data2="https://github.com/20181496/Trabajo-final-Estadistica-2/files/9737728/PBI.csv"
dataPBI=import(data2)
```

```{r}
#Borrando Filas 
dataPBI = dataPBI[-c(1:4),]

#seleccionando pais y PBI
CreciPBI <- select(dataPBI, 'Data Source','_60') 

#Renombrando las columnas seleccionadas:
colnames(CreciPBI) = c("pais","PBI")
```


  - GESTION ECONOMICA:
  
```{r}
data3="https://github.com/20181496/Trabajo-final-Estadistica-2/files/9737726/geseco.csv"
datageseco=import(data3)
```

```{r}
#Borrando Filas 
datageseco = datageseco[-c(1:4),]

#seleccionando pais y Gestión económica
geseconomia <- select(datageseco, 'Data Source','_60') 

#Renombrando las columnas seleccionadas:
colnames(geseconomia) = c("pais","geseco")
```


  - HOGARES TUGURIOS
```{r}
data4="https://github.com/20181496/Trabajo-final-Estadistica-2/files/9737723/tugurio.csv"
datatugurios=import(data4)
```

```{r}
#Borrando Filas 
datatugurios = datatugurios[-c(1:4),]

#seleccionando pais y barriostugurio
barriostugurio <- select(datatugurios, 'Data Source','_60') 

#Renombrando las columnas seleccionadas:
colnames(barriostugurio) = c("pais","tugurio")
```



```{r}
dataall=merge(inverextranjera,CreciPBI, by = "pais")

str(dataall)
```

```{r}
dataall[which(is.na(dataall$PBI)),]
sum(is.na(dataall$PBI))
```

```{r}
dataall[which(is.na(dataall$inverex)),]
sum(is.na(dataall$inverex))
```

  Segundo MERGE:
```{r}
dataall2=merge(geseconomia,barriostugurio, by = "pais")
str(dataall2)
```
```{r}
dataall2[which(is.na(dataall$tugurio)),]
sum(is.na(dataall2$tugurio))
```

```{r}
dataall2[which(is.na(dataall$geseco)),]
sum(is.na(dataall2$geseco))
```


Unificando ambas:
```{r}
dataunificada=merge(dataall,dataall2, by = "pais")
str(dataunificada)
```
```{r}
dataunificada <- na.omit(dataunificada)
```

```{r}
#Borrando Filas 
dataunificada = dataunificada[-c(1:16),]
```

  - AHORA CON LA VARIABLE DEPENDIENTE: DESEMPLEO 
  
```{r}
library(rio)
datau="https://github.com/20181496/Trabajo-final-Estadistica-2/files/9739394/desempleo.csv"
desempleo=import(datau)
```

```{r}
#Borrando Filas 
desempleo = desempleo[-c(1:4),]

#seleccionando pais y inverext
library(dplyr)
desempleojuve <- select(desempleo, 'Data Source','_60') 

#Renombrando las columnas seleccionadas:
colnames(desempleojuve) = c("pais","desempleojuv")
```


```{r}
head(desempleo)
```

```{r}
Dataahorasi=merge(desempleojuve,dataunificada,by='pais')
```


```{r}
library(rio)
export(Dataahorasi, "data.csv")
```


-----------------------------------------------------------------------



```{r}
library(rio)
datauu="https://github.com/20181496/Trabajo-final-Estadistica-2/files/9739410/data.csv"
datajoel=import(datauu)
```

```{r}
names(datajoel)
str(datajoel)
```
NO OLVIDAR FORMATEAR LAS VARIABLES SI ES NECESARIO POR EJ.
```{r}
#porsiaca
datajoel$desempleojuv <- as.numeric(datajoel$desempleojuv)
datajoel$inverex      <- as.numeric(datajoel$inverex)
datajoel$PBI          <- as.numeric(datajoel$PBI)
datajoel$geseco       <- as.numeric(datajoel$geseco)
datajoel$tugurio<- as.numeric(datajoel$tugurio)
```


# Regresión Lineal Múltiple
```{r}
modelo2 = lm(desempleojuv ~ inverex + PBI +  geseco+  tugurio, data=datajoel)
summary(modelo2)
```

```{r}
modelo3 = lm(desempleojuv ~ PBI +  geseco, data=datajoel)
summary(modelo3)
```


Manteniendo todas las variables fijas
(hipótesis)	H0:
			H1:
+ Al revisar los p-values (4.05e-05), (0.00265) los cuales son menores a 0.05, rechazamos la H0. Por lo que a un 95% de confianza las variables independientes (PBI) y (geseco) tienen impacto significativo en la variable dependiente (desempleo). 

Pero al revisar los p-values (0.1330), (0.25868) de las otras variables independientes (inverex) y (tugurio), respectivamente, advertimos que es mayor a 0.05, a saber, no aporta significativamente al modelo2. Por tanto, se recomienda construir un modelo de regresión sin las variables mencionadas. Pese a ello, para la interpretacón lo tomaremos en cuenta. Así se determina que el modelo2 solo es válido para predecir el desempleo de un persona, en este caso, a partir del crecimiento del PBI y la gestión económica de su respectivo país. 

  + El modelo2 ayuda a predecir el 33% de la variabilidad de la variable desempleo de una persona. Cabe precisar que si quitamos las varaibles no signficativas del modelo de regresión, el Adjusted R-squared se mantiene casi igual. Por lo que podemos concluir que es un modelo medianamente bueno/decente.
  
  