---
title: "Entrega 2: LIMPIEZA GENERAL"
author: "Joel B. Hu y Fabian Rios"
date: "2022-10-07"
subtitle: 'Curso: POL304 - Estadística para el análisis político 2'
output:
  rmdformats::downcute:
    downcute_theme: "chaos"
    self_contained: true
    thumbnails: false
    lightbox: true
    gallery: false
    highlight: github
    code_folding: "hide"
    includes:
      in_header: header-hu.html
---
```{r setup, include=FALSE}
knitr::opts_chunk$set(warning = FALSE, message = FALSE)
```

Limpieza de las bases de datos escogidas
============================================================

- El objetivo de esta segunda entrega es descartar las variables independientes que no influyan en la variable dependiente (`Desempleo juvenil`).

- Para ello, importaremos las bases de datos escogidas, luego procederemos con la limpieza, después unificaremos las variables en una sola data y, finalmente, realizaremos las pruebas estadísticas correspondientes con la regresión lineal múltiple. 

    - tanova y diagnosticos de regresion

Variables de José
============================================================

## Variable dependiente: Desempleo de jovenes de 15 a 22 años 

### Importamos:

```{r}
library(rio)
desempleo_df = import("https://github.com/luccemhu/TRABAJO-GRUPAL-ESTADISTICA-2/raw/main/dfs_E2/desempleoBM.csv")
#head(desempleo_df)
```

### Formateo:

```{r}
desempleo_df = desempleo_df[-c(1:4, 6, 8),] # Borrando filas determinadas

library(dplyr)
desempleojuve <- desempleo_df |> 
  select('Data Source', '_60') |> # Seleccionando pais y Year
  na.omit() # Borrando NAs

# Renombrando las columnas seleccionadas
colnames(desempleojuve) = c("pais", "desempleo")
```

## Variable independiente: Obesidad en adultos

### Importamos:

```{r}
obeadult_df = import("https://github.com/luccemhu/TRABAJO-GRUPAL-ESTADISTICA-2/raw/main/dfs_E2/ObesidadCIA.csv")
#head(obeadult_df)
```

### Formateo:

```{r}
obesidad <- obeadult_df |> 
  select("name", "value") |> # Seleccionando pais y Year 
  na.omit() # Borrando NAs 

#Renombrando las columnas seleccionadas:
colnames(obesidad) = c("pais", "obeadult")
```


## Variable independiente: Infraestructura de tránsito

### Importamos:

```{r}
inftransito_df = import("https://github.com/luccemhu/TRABAJO-GRUPAL-ESTADISTICA-2/raw/main/dfs_E2/RoadW.csv")
#head(dataobeadult)
```

### Formateo:

```{r}
transito <- inftransito_df |> 
  select("name", "value") |> # Seleccionando pais y Year 
  na.omit() # Borrando NAs 

#Renombrando las columnas seleccionadas:
colnames(transito) = c("pais", "inftransito")
```


## Variable independiente: Gastos en educación

### Importamos:

```{r}
gastoseduc_df = import("https://github.com/luccemhu/TRABAJO-GRUPAL-ESTADISTICA-2/raw/main/dfs_E2/GastosEdu.csv")
#head(gastoseduc)
```

### Formateo:

```{r}
gastos <- gastoseduc_df |> 
  select("name", "value") |> # Seleccionando pais y Year 
  na.omit() # Borrando NAs 
# Renombrando las columnas seleccionadas:
colnames(gastos) = c("pais", "gastoseduc")
```


## Variable independiente: Libertad civica 

  - ***Esta variable fue descartada***

### Importamos:

```{r}
library(htmltab) # Instalar remotamente:
#install.packages("remotes")
#remotes::install_github("htmltab/htmltab")
library(readr)
library(stringr)

WhereDEMO = list(page = "https://en.wikipedia.org/wiki/Democracy_Index",
                 xpath = '//*[@id="mw-content-text"]/div[1]/table[6]/tbody')
LiCiv  = htmltab(doc = WhereDEMO$page,
                 which  = WhereDEMO$xpath,
                 encoding = "UTF-8")

```

### Formateo:

```{r}
LiCiv$`Rank >> Full democracies >> Flawed democracies >> Hybrid regimes >> Authoritarian regimes` <-
  NULL
LiCiv$`Elec­toral pro­cessand plura­lism >> Full democracies >> Flawed democracies >> Hybrid regimes >> Authoritarian regimes` <-
  NULL
LiCiv$`Func­tioningof govern­ment >> Full democracies >> Flawed democracies >> Hybrid regimes >> Authoritarian regimes` <-
  NULL
LiCiv$`Poli­ticalpartici­pation >> Full democracies >> Flawed democracies >> Hybrid regimes >> Authoritarian regimes` <-
  NULL
LiCiv$`Poli­ticalcul­ture >> Full democracies >> Flawed democracies >> Hybrid regimes >> Authoritarian regimes` <-
  NULL
LiCiv$`.mw-parser-output .tooltip-dotted{border-bottom:1px dotted;cursor:help}Δ Rank >> Full democracies >> Flawed democracies >> Hybrid regimes >> Authoritarian regimes` <-
  NULL
LiCiv$`Δ Score >> Full democracies >> Flawed democracies >> Hybrid regimes >> Authoritarian regimes` <-
  NULL
LiCiv$`Overall score >> Full democracies >> Flawed democracies >> Hybrid regimes >> Authoritarian regimes` <-
  NULL
LiCiv$`Regime type >> Full democracies >> Flawed democracies >> Hybrid regimes >> Authoritarian regimes` <-
  NULL
LiCiv$name = LiCiv$`Country >> Full democracies >> Flawed democracies >> Hybrid regimes >> Authoritarian regimes`
LiCiv$`Country >> Full democracies >> Flawed democracies >> Hybrid regimes >> Authoritarian regimes` <-
  NULL
LiCiv$LibertadCivil = LiCiv$`Civilliber­ties >> Full democracies >> Flawed democracies >> Hybrid regimes >> Authoritarian regimes`
LiCiv$`Civilliber­ties >> Full democracies >> Flawed democracies >> Hybrid regimes >> Authoritarian regimes` <-
  NULL
LiCiv$LibertadCivil <- as.numeric(LiCiv$LibertadCivil)
```

```{r}
LiCiv$name = trimws(LiCiv$name, which = c("left"), whitespace = "[\\h\\v]")
#head(LiCiv)

LiCiv = na.omit(LiCiv) # Borrando NAs 
colnames(LiCiv) = c("pais", "libertadci")
```


Hipótesis y regresión
============================================================

  - Consideramos, de nuevo, que el desempleo juvenil se puede explicar por los gastos en educacion que permiten una especializacion, los kilometros de carreteras pavimentadas y no pavimentadas que permiten la extension de area de trabajo, la libertad civil y la obesidad del individuo que puede afectar a los trabajos fisicos. Esto hace que se realice una regresion adecuada, en este caso la lineal para ver si se puede ver la influencia del gasto en la educacion, los kilometros de carreteras, la obesidad en los adultos y la libertad civil a nivel global.

## Unificamos las variables para realizar la regresión:
```{r}
df_1 = merge(desempleojuve, obesidad, by = "pais")
df_2 = merge(transito, gastos, by = "pais")
df_3 = merge(df_2, LiCiv, by = "pais")

df_jose = merge(df_1, df_3, by = "pais")
```

```{r}
Modelo1 = lm(desempleo ~ gastoseduc + inftransito + obeadult + libertadci, data = df_jose)
summary(Modelo1)
```

## Diagnosticamos la regresion antes de llegar a una conclusion de la hipotesis. 

```{r}
plot(Modelo1, 1)
plot(Modelo1, 3)
plot(Modelo1, 2)
```

## Interpretación:

  - Se puede observar que hay una normalidad de los residuos dentro de lo esperado y sus estandarizados se mantienen dentro de los margenes, lo que muestra una homocedasticidad. 

  - En adicion a esto tambien se puede ver que dichos residuos presentan una normalidad dentro de la mayoria de resultados por lo que la regresion Lineal se ve presente como la mas adecuada para las predicciones de las variables selecccionadas.
  
  - Una vez visto el diagnostico podemos ver que la propia regresion muestra que la hipotesis que se presento no muestra los resultados que esperabamos. Sin embargo, vemos que pese a que los gastos estatales en educacion, las libertades civiles y las carreteras existentes no presentan significancia en el desempleo a nivel global, la obesidad en adultos si se ve presente como una variable significativa en lo que respecta al desempleo de jovenes a nivel global. Considerando esto, es posible ver que la obesidad tiene un impacto en el sector laboral mayor que el resto de variables consideradas para este analisis. 


















Variables de Joel
============================================================

## Variable independiente: Inversión extranjera

### Importamos:

```{r}
inverex_df = import("https://github.com/luccemhu/TRABAJO-GRUPAL-ESTADISTICA-2/raw/main/dfs_E2/inverex.csv")
#head(inverex_df)
```

### Formateo:

```{r}
inverex_df = inverex_df[-c(1:4), ] # Borrando filas determinadas

library(dplyr)
inverextranjera <- inverex_df |> 
  select('Data Source', '_60') |> # Seleccionando pais y Year
  na.omit() # Borrando NAs

# Renombrando las columnas seleccionadas
colnames(inverextranjera) = c("pais", "inverex")
```


## Variable independiente: Crecimiento del PBI

### Importamos:

```{r}
PBI_df = import("https://github.com/luccemhu/TRABAJO-GRUPAL-ESTADISTICA-2/raw/main/dfs_E2/PBI.csv")
#head(PBI_df)
```

### Formateo:

```{r}
PBI_df = PBI_df[-c(1:4), ] # Borrando filas determinadas

library(dplyr)
creciPBI <- PBI_df |> 
  select('Data Source', '_60') |> # Seleccionando pais y Year
  na.omit() # Borrando NAs

# Renombrando las columnas seleccionadas
colnames(creciPBI) = c("pais", "PBI")
```


## Variable independiente: Gestión económica

### Importamos:

```{r}
geseco_df = import("https://github.com/luccemhu/TRABAJO-GRUPAL-ESTADISTICA-2/raw/main/dfs_E2/geseco.csv")
```

### Formateo:

```{r}
geseco_df = geseco_df[-c(1:4), ] # Borrando filas determinadas

library(dplyr)
gestioneco <- geseco_df |> 
  select('Data Source', '_60') |> # Seleccionando pais y Year
  na.omit() # Borrando NAs

# Renombrando las columnas seleccionadas
colnames(gestioneco) = c("pais", "geseco")
```


## Variable independiente: Hogares Tugurios

### Importamos:

```{r}
tugurio_df = import("https://github.com/luccemhu/TRABAJO-GRUPAL-ESTADISTICA-2/raw/main/dfs_E2/tugurio.csv")
```

### Formateo:

```{r}
tugurio_df = tugurio_df[-c(1:4), ] # Borrando filas determinadas

library(dplyr)
hogartugurio <- tugurio_df |> 
  select('Data Source', '_60') |> # Seleccionando pais y Year
  na.omit() # Borrando NAs

# Renombrando las columnas seleccionadas
colnames(hogartugurio) = c("pais", "tugurio")
```


## Unificamos las variables para realizar la regresión:

```{r}
df_4 = merge(inverextranjera, creciPBI, by = "pais")

df_5 = merge(gestioneco, hogartugurio, by = "pais") # CAMBIAR LOS NOMBRES DE LOS PAISES DE ESTAS DATAS A INGLES

df_joel = merge(df_4, df_5, by = "pais")
```











```{r}
dataall = merge(inverextranjera, CreciPBI, by = "pais")

str(dataall)
```

```{r}
dataall[which(is.na(dataall$PBI)), ]
sum(is.na(dataall$PBI))
```

```{r}
dataall[which(is.na(dataall$inverex)), ]
sum(is.na(dataall$inverex))
```

  Segundo MERGE:
```{r}
dataall2 = merge(geseconomia, barriostugurio, by = "pais")
str(dataall2)
```
```{r}
dataall2[which(is.na(dataall$tugurio)), ]
sum(is.na(dataall2$tugurio))
```

```{r}
dataall2[which(is.na(dataall$geseco)), ]
sum(is.na(dataall2$geseco))
```


Unificando ambas:
```{r}
dataunificada = merge(dataall, dataall2, by = "pais")
str(dataunificada)
```

```{r}
dataunificada <- na.omit(dataunificada)
```

```{r}
#Borrando Filas 
dataunificada = dataunificada[-c(1:16), ]
```




```{r}
head(desempleo)
```

```{r}
Dataahorasi = merge(desempleojuve, dataunificada, by = 'pais')
```


```{r}
library(rio)
export(Dataahorasi, "data.csv")
```


-----------------------------------------------------------------------



```{r}
library(rio)
datauu = "https://github.com/20181496/Trabajo-final-Estadistica-2/files/9739410/data.csv"
datajoel = import(datauu)
```

```{r}
names(datajoel)
str(datajoel)
```

NO OLVIDAR FORMATEAR LAS VARIABLES SI ES NECESARIO POR EJ.
```{r}
datajoel$desempleojuv <- as.numeric(datajoel$desempleojuv)
datajoel$inverex      <- as.numeric(datajoel$inverex)
datajoel$PBI          <- as.numeric(datajoel$PBI)
datajoel$geseco       <- as.numeric(datajoel$geseco)
datajoel$tugurio <- as.numeric(datajoel$tugurio)
```

# Regresión Lineal Múltiple
```{r}
modelo2 = lm(desempleojuv ~ inverex + PBI +  geseco +  tugurio, data = datajoel)
summary(modelo2)
```

```{r}
modelo3 = lm(desempleojuv ~ PBI +  geseco, data = datajoel)
summary(modelo3)
```


Manteniendo todas las variables fijas...

(hipótesis)	

			H0:

			H1:
			
+ Al revisar los p-values (4.05e-05), (0.00265) los cuales son menores a 0.05, rechazamos la H0. Por lo que a un 95% de confianza las variables independientes (PBI) y (geseco) tienen impacto significativo en la variable dependiente (desempleo). 

+ Pero al revisar los p-values (0.1330), (0.25868) de las otras variables independientes (inverex) y (tugurio), respectivamente, advertimos que es mayor a 0.05, a saber, no aporta significativamente al modelo2. Por tanto, se recomienda construir un modelo de regresión sin las variables mencionadas. Pese a ello, para la interpretacón lo tomaremos en cuenta. Así se determina que el modelo2 solo es válido para predecir el desempleo de un persona, en este caso, a partir del crecimiento del PBI y la gestión económica de su respectivo país. 

+ El modelo2 ayuda a predecir el 33% de la variabilidad de la variable desempleo de una persona. Cabe precisar que si quitamos las varaibles no signficativas del modelo de regresión, el Adjusted R-squared se mantiene casi igual. Por lo que podemos concluir que es un modelo medianamente bueno/decente.
  
  
  
# En conclusión: 

1. En este caso solo nos quedaremos con las siguientes bases al realizar un regresión lineal:
    
  - Variable dependiente:
    
    - *desempleoBM.csv*: Base de datos con la variable de desempleo juvenil

  - Variables independiente:

    - *inverex.csv*
    - *PBI.csv*
    - *ObesidadCIA.csv*
    - *GastosEdu.csv*
    - *RoadW.csv*
    
2. Datas descartadas debido a que no se encuentra correlacion con la variable dependiente

    - *Libertad civica*
    - *geseco.csv*
    - *tugurio.csv*

Nota: en caso de que no corran los enlaces de github, importar y correr las bases desde su computadora. Usar el siguiente ejemplo:

```{r}
#library(rio)
#desempleo = import("./dfs_E2/desempleoBM.csv")
```
  
  - Del mismo modo con las siguientes variables.  
  
  
  
  
  
  
  