---
title: "JOEL"
output: html_document
date: "2022-10-07"
---



LIMPIEZA JOEL


  - INVERSION EXTRANJERA:
  
```{r}
library(rio)
data1="https://github.com/20181496/Trabajo-final-Estadistica-2/files/9737725/inverex.csv"
datainver=import(data1)
```

```{r}
#Borrando Filas 
datainver = datainver[-c(1:4),]

#seleccionando pais y inverext
library(dplyr)
inverextranjera <- select(datainver, 'Data Source','_60') 

#Renombrando las columnas seleccionadas:
colnames(inverextranjera) = c("pais","inverex")
```


  - CRECIMIENTO DEL PBI:
  
```{r}
data2="https://github.com/20181496/Trabajo-final-Estadistica-2/files/9737728/PBI.csv"
dataPBI=import(data2)
```

```{r}
#Borrando Filas 
dataPBI = dataPBI[-c(1:4),]

#seleccionando pais y PBI
CreciPBI <- select(dataPBI, 'Data Source','_60') 

#Renombrando las columnas seleccionadas:
colnames(CreciPBI) = c("pais","PBI")
```


  - GESTION ECONOMICA:
  
```{r}
data3="https://github.com/20181496/Trabajo-final-Estadistica-2/files/9737726/geseco.csv"
datageseco=import(data3)
```

```{r}
#Borrando Filas 
datageseco = datageseco[-c(1:4),]

#seleccionando pais y Gestión económica
geseconomia <- select(datageseco, 'Data Source','_60') 

#Renombrando las columnas seleccionadas:
colnames(geseconomia) = c("pais","geseco")
```


  - HOGARES TUGURIOS
```{r}
data4="https://github.com/20181496/Trabajo-final-Estadistica-2/files/9737723/tugurio.csv"
datatugurios=import(data4)
```

```{r}
#Borrando Filas 
datatugurios = datatugurios[-c(1:4),]

#seleccionando pais y barriostugurio
barriostugurio <- select(datatugurios, 'Data Source','_60') 

#Renombrando las columnas seleccionadas:
colnames(barriostugurio) = c("pais","tugurio")
```



```{r}
dataall=merge(inverextranjera,CreciPBI, by = "pais")

str(dataall)
```

```{r}
dataall[which(is.na(dataall$PBI)),]
sum(is.na(dataall$PBI))
```

```{r}
dataall[which(is.na(dataall$inverex)),]
sum(is.na(dataall$inverex))
```

  Segundo MERGE:
```{r}
dataall2=merge(geseconomia,barriostugurio, by = "pais")
str(dataall2)
```
```{r}
dataall2[which(is.na(dataall$tugurio)),]
sum(is.na(dataall2$tugurio))
```

```{r}
dataall2[which(is.na(dataall$geseco)),]
sum(is.na(dataall2$geseco))
```


Unificando ambas:
```{r}
dataunificada=merge(dataall,dataall2, by = "pais")
str(dataunificada)
```
```{r}
dataunificada <- na.omit(dataunificada)
```

```{r}
#Borrando Filas 
dataunificada = dataunificada[-c(1:16),]
```

  - AHORA CON LA VARIABLE DEPENDIENTE: DESEMPLEO 
  
```{r}
library(rio)
datau="https://github.com/20181496/Trabajo-final-Estadistica-2/files/9739394/desempleo.csv"
desempleo=import(datau)
```

```{r}
#Borrando Filas 
desempleo = desempleo[-c(1:4),]

#seleccionando pais y inverext
library(dplyr)
desempleojuve <- select(desempleo, 'Data Source','_60') 

#Renombrando las columnas seleccionadas:
colnames(desempleojuve) = c("pais","desempleojuv")
```


```{r}
head(desempleo)
```

```{r}
Dataahorasi=merge(desempleojuve,dataunificada,by='pais')
```


```{r}
library(rio)
export(Dataahorasi, "data.csv")
```


-----------------------------------------------------------------------



```{r}
library(rio)
datauu="https://github.com/20181496/Trabajo-final-Estadistica-2/files/9739410/data.csv"
datajoel=import(datauu)
```

```{r}
names(datajoel)
str(datajoel)
```
NO OLVIDAR FORMATEAR LAS VARIABLES SI ES NECESARIO POR EJ.
```{r}
#porsiaca
datajoel$desempleojuv <- as.numeric(datajoel$desempleojuv)
datajoel$inverex      <- as.numeric(datajoel$inverex)
datajoel$PBI          <- as.numeric(datajoel$PBI)
datajoel$geseco       <- as.numeric(datajoel$geseco)
datajoel$tugurio<- as.numeric(datajoel$tugurio)
```


# Regresión Lineal Múltiple
```{r}
modelo2 = lm(desempleojuv ~ inverex + PBI +  geseco+  tugurio, data=datajoel)
summary(modelo2)
```

```{r}
modelo3 = lm(desempleojuv ~ PBI +  geseco, data=datajoel)
summary(modelo3)
```


Manteniendo todas las variables fijas
(hipótesis)	H0:
			H1:
+ Al revisar los p-values (4.05e-05), (0.00265) los cuales son menores a 0.05, rechazamos la H0. Por lo que a un 95% de confianza las variables independientes (PBI) y (geseco) tienen impacto significativo en la variable dependiente (desempleo). 

Pero al revisar los p-values (0.1330), (0.25868) de las otras variables independientes (inverex) y (tugurio), respectivamente, advertimos que es mayor a 0.05, a saber, no aporta significativamente al modelo2. Por tanto, se recomienda construir un modelo de regresión sin las variables mencionadas. Pese a ello, para la interpretacón lo tomaremos en cuenta. Así se determina que el modelo2 solo es válido para predecir el desempleo de un persona, en este caso, a partir del crecimiento del PBI y la gestión económica de su respectivo país. 

  + El modelo2 ayuda a predecir el 33% de la variabilidad de la variable desempleo de una persona. Cabe precisar que si quitamos las varaibles no signficativas del modelo de regresión, el Adjusted R-squared se mantiene casi igual. Por lo que podemos concluir que es un modelo medianamente bueno/decente.
  
  